臺灣雲林地方法院民事判決　九十三年度訴字第五三九號
　　原　　　告　甲○○
　　被　　　告　馬來西亞商富析資產管理股份有限公司
　　法定代理人　丙○○
　　訴訟代理人　乙○○
右當事人間請求分配表異議之訴事件，經本院於中華民國九十三年十二月二十九日言
詞辯論終結，判決如左：
　　主　　　文
原告之訴駁回。
訴訟費用新台幣萬零柒元由原告負擔。
　　事實及理由
一、原告主張：被告以一至三成之價款，自訴外人第一商業銀行股份有限公司（下稱
    第一商銀）受讓原告及訴外人鄭金麗為債務人之台灣嘉義地方法院八十九年度促
    字第八七八六號確定支付命令之債權，該借款週年利率雖約定為百分之九點零九
    ，然自原告借款後，國內外經濟情勢變動劇烈，不動產價格持續下跌，銀行放款
    利率亦一路走滑，以訴外人第一商銀為例，該行九十三年度放款利率已滑落至週
    年利率百分之二點八五，原告上開利息負擔已為現行利率三倍，縱拍賣原告所有
    之擔保物亦不足清償原約定之利率及違約金，已致原告經濟沈重負擔，衡量被告
    取得上開債權之成本，及自八十九年起銀行歷年放款利率等情，上開約定利率顯
    失公平，爰依民事訴訟法第三百九十七條、民法第二百二十七條之二第一項規定
    提起本訴等語。並聲明：本院九十二年執字第一二二一六號清償債務強制執行事
    件民國九十三年九月二十七日強制執行金額計算書分配表應更正如附件所示。
二、被告則以：原告於八十八年間陸續向訴外人第一商銀借貸共計新台幣（下同）一
    千二百六十萬元，詎原告自八十九年四月間即未依約清償，依約即喪失期限利益
    ，且就借據約定之機動調整利率亦因而固定為百分之九點０九，而被告係自訴外
    人第一商銀受讓系爭債權，則被告據台灣嘉義地方法院八十九年度促字第八七八
    六號支付命令所載之利率、違約金向原告請求給付，於法自屬有據等語置辯。並
    聲明：如主文所示。
三、兩造不爭執之事實：
　(一)原告前與訴外人第一商銀訂定消費借貸契約，並積欠如本院九十二年度執字第一
　　二二一六號清償債務強制執行事件卷附之本院九十年十月二十九日雲院祺民執戊
　　決字第八十九─六三四九號債權憑證附表所示金額，訴外人第一商銀並獲如該債
　　權憑證第七項所示之部分清償，嗣於九十一年十一月十一日訴外人第一商銀將上
　　開債權讓與被告。
　(二)原告於接獲本院九十二年度執字第一二二一六號清償債務強制執行事件之九十三
　　年九月二十七日強制執行金額計算書分配表，乃於九十三年十月十五日向本院執
　　行處聲明異議，本院執行處遂於九十三年十月三日通知原告於十日內向本院提起
　　分配表異議之訴，原告於九十三年十一月五日接獲通知，旋即於九十三年十一月
　　十一日提起本訴，未逾強制執行法第四十一條第三項規定之期間。
四、本件兩造所爭執之處，應在於被告於本院九十二年度執字第一二二一六號清償債
    務強制執行事件請求之利息、違約金是否有民法第二百二十七條之二、民事訴訟
    法第三百九十七條規定之情節，而應減少原告之給付。經查：
　(一)按契約成立後，情事變更，非當時所得預料，而依其原有效果顯失公平者，當事
　　人始得依民法第二百二十七條之二第一項之規定，聲請法院增減其給付或變更其
　　他原有之效果。而所謂情事變更，非當時所得預料，依其原有效果顯失公平者，
　　係指情事（為法律效力發生原因之法律行為或其他法律事實之基礎或環境）劇變
　　，非契約成立當時所得預料，依一般觀念，認為如依其原有效果顯然有失公平者
　　而言。又主張情事變更而請求增減給付之當事人，除應就情事變更之事實為主張
　　及舉證外，尚應就該情事變更是否為契約成立當時所得預料，及有無顯失公平情
    事等事項，負主張及舉證之責。
　(二)原告主張上開情節，固據提出五大銀行（台銀、合庫銀及三商銀）新承做放款金
　　額與利率統計表為證，然該利率乃五大銀行於一定金額內視借款人等性質，於符
　　合一定資格條件下平均承做之利率，非借款人向該五大銀行借款之時，即可取得
　　該統計表所載之利率，且該利率要無拘束其他銀行之效力，是原告自難持上開統
　　計表，即得遽以主張系爭借款約定之利率、違約金有情事劇變，對其顯失公平之
　　情為真。
　(三)再按當事人間之私法活動，本諸私法自治、契約自由之原則，當事人對於締約之
　　對象、內容，本即有自由決定之權利，且於締結契約後，當事人雙方均有依約履
　　行之義務，設非如此，則當事人可任意遲延或拒絕給付，無疑將對債之履行造成
　　阻力，而妨礙當事人間之意思活動。本件原告當庭自承其係自願與被告之債權讓
　　與人第一商銀訂定系爭借款契約，則揆之上開說明可知，原告自有依系爭借款契
　　約約定履行之義務，被告亦得請求原告按該約定給付上開利率、違約金，原告要
　　無持別銀行契約約定條款、基本放款利率等情節，即可任意遲延或拒絕給付，甚
　　或以兩者間之利率差距一事，據以主張本件有情事變更規定之適用，而應減少其
　　給付之理，何況觀之本院依職權向訴外人第一商銀嘉義分行調取該行基本放款利
　　率變動明細表，可知訴外人第一商銀自八十七年十月二十日起至九十四年一月五
　　日止之基本放款利率為百分之七點二二五至百分之八間，足見系爭借款約定之利
　　率、違約金，並未逾社會交易習慣之一般標準，是本件並無原告所稱有情事劇變
　　，對其顯失公平之情，此外，原告復無法舉證證明系爭借款約定之利率、違約金
　　有何情事變更之事實，則揆之首開說明，尚難認原告業已盡舉證之責，是原告主
　　張系爭借款約定之利率、違約金有情事劇變，對其顯失公平一事，尚難採信，故
　　原告依民法第二百二十七條之二、民事訴訟法第三百九十七條規定，請求本院九
　　十二年執字第一二二一六號清償債務強制執行事件九十三年九月二十七日強制執
　　行金額計算書分配表應更正如附件所示，為無理由，應予駁回。
五、訴訟費用負擔之依據：依民事訴訟法第七十八條。
中　　　華　　　民　　　國　　九十四　　年　　　一　　　月　　 十四　　 日
                              臺灣雲林地方法院民事庭
~B法　　　官　陳秋如
右為正本係照原本作成。
如對本判決上訴，須於判決送達後廿日內向本院提出上訴狀。（需附繕本）
中　　　華　　　民　　　國　　九十四　　年　　　一　　　月　　 十四　　 日
~B法院書記官　沈瑞芳
